【裁判字號】    94,重上,51
【裁判日期】    950303
【裁判案由】    分配表異議之訴
【裁判全文】
臺灣高等法院花蓮分院民事判決          94年度重上字第51號
上  訴  人  丁○
訴訟代理人  李文平律師
被上訴人    甲○○
            乙○○
            丙○○
上列三人共同
訴訟代理人  盛枝芬律師
當事人間請求分配表異議之訴事件，上訴人對於臺灣台東地方法
院中華民國94年6月22日93年度重訴字第16號第一審判決提起上
訴，本院於94年2月17日言詞辯論終結，判決如下：
    主  文
上訴駁回。
第二審訴訟費用由上訴人負擔。
    事  實
甲、上訴人方面：
一、聲明：
  (一)原判決廢棄。
  (二)臺灣台東地方法院84年度執字第1320號執行事件民國93年8
    月9日強制執行金額計算書分配表，就執行金額准許上訴人
    以給付紅利債權額新臺幣（下同）2,500萬元列為分配金額
    優先受償。
  (三)臺灣台東地方法院84年度執字第1320號執行事件93年8月9日
    強制執行金額計算書分配表次序六債權人乙○○受分配之金
    額1,706,949元應予剔除。
  (四)臺灣台東地方法院84年度執字第1320號執行事件93年8月9日
    強制執行金額計算書分配表次序七債權人乙○○受分配之金
    額358,595元應予以剔除。
  (五)臺灣台東地方法院84年度執字第1320號執行事件93年8月9日
    強制執行金額計算書分配表次序八債權人甲○○受分配之金
    額1,834,971元應予以剔除。
  (六)臺灣台東地方法院84年度執字第1320號執行事件93年8月9日
    強制執行金額計算書分配表次序九債權人丙○○受分配之金
    額486,564元應予以剔除。
  (七)第一、二審訴訟費用由被告等負擔．
二、陳述：除與原判決記載相同者，茲引用之外，補稱：
  (一)上訴人已在分配表作成前之91年8月20日聲請參與分配部份
    。何況，依強制執行法第6、8、33、34條執行法院應調閱卷
    宗執行及合併執行之規定，上訴人既在之91年8月20日已提
    出聲明，執行法院自應將債權列入分配。
  (二)依臺灣台東地方法院92年度訴字第205號判決理由，可證被
    上訴人甲○○、乙○○、丙○○等3人之債權為虛偽。
  (三)91年6月11日之協議書並非真正，且若為真正，亦因(1)91年7
    月8日協議書並無昭陽公司及被上訴人；(2)91年6月11日係撤
    回所有案件，91年7月8日僅提到由甲方撤回花蓮高分院91年
    度重上更(一)字第11號及紅利訴訟部分；(3)91年7月8日協議書
    上訴人係受分配51,035,180元，和91年6月11日協議內容不
    同；(4)91年7月8日第2條第1項尚規定，如未撤回致無法領取
    ，依甲方分百分之58，乙方分百分之42方式分配等情，可知
    系爭2份協議書截然不同，根本無延續之情況，而係因昭陽
    公司法定代理人不同意91年6月11日協議書，才會有有91年7
    月8日協議書，且當初為了要讓陳宗惠簽發本票3張，還由甲
    方之連帶保證人蔡寬裕替陳宗惠之本票背書，表示不會對其
    執行，由此更足證陳宗惠並未得到上訴人授權，即簽定協議
    書。
三、證據：除援用第一審所提證據外，補提91年6月11日及91年7
    月8日之協議書各乙紙為證。
乙、被上訴人方面：
一、聲明：
  (一)上訴駁回。
  (二)訴訟費用由上訴人負擔。
二、陳述：除與原判決記載相同者，茲引用之外，補稱：
  (一)上訴人主張之紅利債權之執行名義為臺灣台東地方法院84
    年度重訴字第2號判決，惟該執行名義，因兩造於91年6月11
    日簽訂和解協議書，上訴人丁○與訴外人陳智隆、陳宗生依
    協議書第3條之(二)之約定，原本只能受分配之最高額為1,617
    萬8,441元（34,644,187元扣除18,465,746元），但丁○、
    陳智隆已領取共3,166萬6,526元。而和解有使當事人所拋棄
    之權利消滅及使當事人取得和解契約所訂明權利之效力。因
    此，不論上訴人丁○之紅利債權真偽，皆已消滅。上訴人雖
    就91年6月11日協議書之效力，迭有爭執，惟該協議書業經
    法院多次判決確認其效力，故該協議書之效力，不容否認。
  (二)臺灣台東地方法院84年度重訴字第2號宣告假執行部分之判
    決，經上訴後業經廢棄確定，上訴人即不得據此主張強制執
    行。上訴人如欲對本件執行標的為執行，須另行聲請強制執
    行或聲明參與分配。上訴人雖主張曾於91年8月20日具狀聲
    明參與分配，及於92年6月11日要求受領紅利分配款，惟91
    年8月20日之聲請狀，僅係對被上訴人甲○○等人之陳述狀
    表示意見，並請求領取提存款，且上訴人丁○並未提出執行
    名義之證明文件並繳納執行費用等，並非聲明參與分配。至
    於92年6月11日之聲請狀，已經原審法院執行處於92年7月7
    日以84年度執字第1320號裁定駁回，嗣上訴人抗告後均經駁
    回而確定。
  (三)上訴人雖舉臺灣台東地方法院92年度訴字第205號判決內容
    指稱被上訴人乙○○及丙○○債權為假債權，惟該判決業經
    鈞院廢棄，故無法據此定被上訴人乙○○等人之債權為虛偽
    。
三、證據：除援用第一審所提證據外，補提台灣台東地方法院92
    年度訴字第125號判決、臺灣高等法院花蓮分院93年度重上
    更(二)字第21號判決、最高法院94年度台上字第2109號裁定、
    臺灣台東地方法院90年度簡上字第6號判決、臺灣台東地方
    法院92年度訴字第205號判決、臺灣高等法院花蓮分院94年
    度上字第7號判決、最高法院93年度自更(一)字第21號刑事判
    決各乙紙為證。
    理  由
一、上訴人於原審起訴主張，對於原審民事執行處93年8月9日所
    製作之84年度執字第1320號分配表，未將其2,500萬元之紅
    利債權列入分配，反將被上訴人之債權列入分配，係屬不當
    ，因前開分配表係89年4月25日分配表之延續，上訴人已於
    91年8月20日具狀聲請參與分配，且被上訴人所據以主張上
    訴人債權不存在之91年6月11日之協議書並非真正，執行法
    院自應將前開債權列入分配。而被上訴人甲○○、乙○○、
    丙○○等3人之債權係屬虛偽，應從分配表予以剔除，爰起
    訴請求如聲明所示。被上訴人則以上訴人並未於91年8月20
    日具狀聲明參與分配，且兩造於91年6月11日簽訂之協議書
    業經判決多次確認為真正，被上訴人甲○○、乙○○、丙○
    ○等3人之債權亦屬真正，自應列入分配表並將上訴人之債
    權予以剔除等語資為抗辯。
二、上訴人原係以原審法院84年度重訴字第2號判決所宣告之假
    執行為執行名義聲請強制執行，嗣該假執行宣告因前開判決
    上訴，經本院於89年3月29日以85年度重上字第35號判決將
    原判決廢棄，並駁回上訴人在第一審假執行之聲請，雖上訴
    人再上訴最高法院，經最高法院於91年1月3日以91年度臺上
    字第24號判決將第二審法院判決廢棄發回，惟因對於第二審
    關於假執行之裁判不得聲明不服，故上開判決主文載明：「
    原判決除假執行部分外廢棄」，顯見上訴人據以聲請強制執
    行之假執行執行名義已確定失其效力。
三、上訴人雖另主張縱認前開假執行名義已失其效力，惟原審84
    年度重訴字第2號因訴外人昭陽公司撤回本院91年度重上更
    (一)字第7號給付紅利事件而原告勝訴確定，其已於91年8月20
    日具狀聲請參與分配，仍應列入優先分配等情。然查，上訴
    人91年8月20日聲請狀係因訴外人貫申公司，依與上訴人間
    之和解協議而撤回部分訴訟，具狀請求原審依協議分配，原
    審民事執行處乃於91年7月24日以東院生民執誠1320字第38
    835號函通知上訴人等表示意見，上訴人等於91年8月2日具
    狀表示異議，原審民事執行處再於91年8月8日以東院瑜民執
    1320字第1681號函將上情通知原告請其表示意見，上訴人方
    具狀請求本院准予領取前開提存之分配款，由該聲請狀首頁
    明載：為對其他參與分配債權人甲○○等陳述狀表示意見，
    並聲請准就債權人部分領取提存分配款事（原審卷第189頁
    ），及狀內證物名稱及件數欄內亦載明：判決確定證明書影
    本5件，民事裁定影本2件等情，參諸所附證物皆為影本（原
    審卷第197-201及執行卷第五宗第337-343頁）之事實，可知
    上揭聲請狀僅係對被上訴人甲○○等人之陳述狀表示意見，
    並請求領取提存款而已，與聲請參與分配應依強制執行法第
    34條第1項：有執行名義之債權人聲明參與分配時，應提出
    該執行名義之證明文件；同法第6條第1項第1款：應提出判
    決正本並判決確定證明書或各審級之判決正本；同法第28條
    之1：應繳納執行費用等規定意旨辦理有間，而強制執行法
    第39條、第41條所謂之債權人，係指已合法參與分配之債權
    人而言，則不論上訴人主張其紅利債權額為若干，是否已判
    決勝訴確定，其既未在強制執行事件中聲請強制執行或參與
    分配，則其對於上開93年8月9日製作之分配表自無權提起分
    配表異議之訴。
四、上訴人無權提起本件分配表異議之訴，已如前述，則上訴人
    另行主張被上訴人所據以主張上訴人債權不存在之91年6月
    11日之協議書並非真正，執行法院應將其債權列入分配，及
    被上訴人甲○○、乙○○、丙○○等3人之債權係屬虛偽，
    應從分配表予以剔除等情，即毋庸贅敘。
五、綜上，上訴人原據為執行名義之假執行，已因廢棄而失其效
    力，上訴人另據以為執行名義之84年度重訴字第2號本案勝
    訴判決，並未合法為聲請強制執行或參與分配，故其主張有
    優先受償權及剔除被上訴人之分配款，核屬無據，為無理由
    。原審駁回上訴人之訴，並無不當。上訴意旨指摘原判決不
    當，求予廢棄改判，為無理由，應駁回其上訴。
六、據上論結，本件上訴為無理由，依民事訴訟法第449條第1項
    、第78條，判決如主文。
中    華    民    國    95    年    3     月     3    日
                  民事庭審判長法  官  謝志揚
                              法  官  蔣有木
                              法  官  湯文章
以上正本係照原本作成。
如不服本判決，應於收受送達後20日內向本院提出上訴書狀，其
未表明上訴理由者，應於提出上訴後20日內向本院補提理由書狀
（均須按他造當事人之人數附繕本）。上訴時應提出委任律師或
具有律師資格之人之委任狀；委任有律師資格者，另應附具律師
及格證書及釋明委任人與受任人有民事訴訟法第466條之1第1項
但書或第2項（詳附註）所定關係之釋明文書影本。
                              書記官  李德霞
中    華    民    國    95    年    3     月     3    日
附註：
民事訴訟法第466條之1（第1項、第2項）：
對於第二審判決上訴，上訴人應委任律師為訴訟代理人。但上訴
人或其法定代理人具有律師資格者，不在此限。
上訴人之配偶、三親等內之血親、二親等內之姻親，或上訴人為
法人、中央或地方機關時，其所屬專任人員具有律師資格並經法
院認為適當者，亦得為第三審訴訟代理人。


司法院資訊處製作；財團法人民間司法改革基金會備份。
